臺灣基隆地方法院交通事件裁定　　　　96年度交聲字第436號
移送機關　　交通部公路總局臺北區監理所基隆監理站
異　議　人
即受處分人　乙○○
上列受處分人因違反道路交通管理處罰條例案件，對於交通部公
路總局臺北區監理所基隆監理站96年10月9 日所為之處分（原處
分：基監字第裁42─A00WN2043 號），聲明異議，本院裁定如下
：
    主  文
異議駁回。
    理  由
一、原處分意旨略以：受處分人即異議人（下稱異議人）乙○○
    於民國96年8月22日上午9時34分駕駛車號313-MP營業自小客
    車行經台北市○○街與重陽路口時，違規紅燈右轉，遇圓形
    紅燈違規右轉，為警當場掣發，核無不合，爰依道路交通管
    理處罰條例第53條第2項規定，裁處異議人罰鍰新臺幣900元
    ，並依同條例第63條第1項第3款（原處分書漏載第1項第3款
    ）規定，記違規點數3點等語。
二、異議意旨略以：伊於96年8 月22日當天駕駛313-MP營業小客
    車在南港昆陽捷運站附近，搭載某位往園科路（應為園區街
    ）小姐，以伊不諳附近道路，經該位小姐指示行駛，至台北
    市○○路、惠民街口時，該乘客指示「前面右轉」，前後不
    到1、2秒，又改口「下個路口才是，對不起」，伊看前方是
    綠燈，即直行至園科路右轉，乘客下車後，員警趕到，伊據
    之與該員警解釋，惟員警仍對之開立罰單；又罰單上將重陽
    路載為重陽橋，縱事後亦以來函更正，伊仍不接受云云。
三、按行經有燈光號誌管制之交岔路口紅燈右轉者，處新臺幣6
    百元以上1千8百元以下罰鍰；汽車駕駛人有上開違規情形，
    除依原條款處罰鍰外，並記違規點數3 點，道路交通管理處
    罰條例第53條第2 項、第63條第1項第3款分別定有明文。
四、經查：
    (一)、異議人於上開時、地，駕駛上開營業小客車，於路口燈
        號顯示紅燈之時違規右轉之情，有臺北市政府警察局北
        市警交大字第A00WN2043 號舉發違反道路交通管理事件
        通知單1紙及臺北市政府警察局南港分局96年9月11日北
        市警南分交交字第09631011200號書函1份在卷可稽。
    (二)、異議人於異議狀中及本院訊問時辯稱：伊當天（96年8
        月22日）有駕駛313-MP計程車，行經南港昆陽捷運站有
        一位小姐攔車，小姐表示要去園科路（應為園區街），
        伊表示伊是基隆的車，對於南港不熟，小姐表示會幫伊
        指路，車子當時是走在重陽路上，在惠民街口時乘客小
        姐表示這個路口要右轉，當時伊的方向燈也還沒打，車
        行方向也未變更，乘客在1、2秒後隨即又表示不是這個
        路口右轉，所以伊繼續直行，直到乘客到園科路（應為
        園區街）下車。乘客下車時，員警就騎警用摩托車到我
        車後，對伊表示說伊在重陽路口紅燈右轉惠民街，伊對
        員警表示要無此事，員警有跟伊說一句話「給你機會你
        都不要」，就對伊開紅單，所以伊並沒有簽收紅單云云
        。惟證人即舉發員警甲○○到庭結稱：「（問）：舉發
        過程？本件是我舉發的，當天96年8 月22日我是騎警用
        摩托車在重陽路上由東往西的方向巡邏，我當時行經惠
        民街口，看到異議人所駕駛的計程車由南往東紅燈右轉
        ，所以我將警用機車掉頭尾隨攔查一直追到園區街，剛
        好異議人車上的乘客下車，我就把異議人攔下。當時我
        有告訴異議人是紅燈右轉，但是異議人對我說是乘客指
        錯路，他從重陽路轉錯到惠民街才又從惠民街轉出重陽
        路再到下一個路口園區街才右轉。所以異議人違規的情
        形是從惠民街紅燈右轉重陽路，而非異議人所稱直行在
        重陽路上。」，佐以證人甲○○與異議人素無怨懟，亦
        無自陷偽證刑責而構詞誣賴異議人之理，其證言應屬可
        信；又交通警察製單舉發違反道路交通管理處罰條例所
        列之違規事實，本質上為行政處分，係公務員基於職務
        上之權力，依法就特定之具體事件所為具公法上效果之
        單方行政行為，基於公務員為公法上行為具有公信力之
        原則，該行政行為當可被推定為真正，其據以依法處分
        之事實認定亦為正確無誤，是若無證據足資證明執勤員
        警之舉發有誤或有捏造事實違法取締之情事，則執勤警
        員本其維護交通秩序、安全職責所為之舉發，自應受到
        合法、正確之推定。又異議人並未就本件案其所辯稱之
        相關事實，提供任何可資調查之事證，以佐證其所辯之
        內容，且經核亦無任何證據足資證明本件執勤警員確有
        捏造事實違法取締之情事，故證人甲○○警員本其維護
        交通秩序、安全職責所為之
        本件舉發，自屬可信。是異議人於前開時、地，確有紅
        燈右轉違規行為，應無疑問。
    (三)、又異議人於異議狀中辯稱：罰單上將重陽路載為重陽橋
        ，縱事後亦以來函更正，伊仍不接受，且亦未拍照舉證
        云云。對此經證人甲○○於本院結稱：「（問）：有無
        意見補充陳述？當時掌上型電腦剛出來，我是書寫重陽
        ，原本點選重陽路卻跑出重陽橋，回所後發現錯誤就立
        即發文更正。我確實沒有拍照舉證但當時的情形也無法
        立即用V8拍攝下來，況且不是每件違規案件都需要拍照
        或攝影存證。」，另佐以臺北市政府警察局南港分局96
        年9月11日北市警南分交字第09631011200號函，足認舉
        發單位有誤繕違規地點為「重陽橋與惠民街口」之事實
        ，其故有未洽，惟其顯係誤寫、誤繕，不影響本件異議
        人、受處分事實之特定性，為事後可得更正事項，並非
        重大瑕疵，自就舉發單、裁決書行政處分具正確性，不
        影響裁決之效力，亦無礙異議人違規行為之成立。另就
        異議人辯稱謂拍照舉證乙事，按交通違規之舉發可分為
        「當場舉發」及「逕行舉發」。就「逕行舉發」之交通
        違規事件，因受處分人並無當場向員警辯駁、陳述意見
        之機會，故現行法制就逕行舉發之條件多所設限；至「
        當場舉發」之交通違規事件，鑑於交通違規事實往往具
        有驟然而現、稍縱即逝之特性，並慮及現實技術可行性
        之困難，而未硬性要求舉發員警不分違規情節，一律必
        須預留證據，俾便事後提出以供法院審查（行政程序法
        第1條、第97條、第103條規定參照），本件經本院細譯
        臺北市政府警察局北市警交大字第A00WN2043 號舉發通
        知單之駕駛人（或行為人）姓名欄中載（掌電攔停）乙
        ○○，足認本件交通違規舉發係屬當場舉發，核上揭說
        明，本件交通違規舉發非以照相舉發為必要，如是，異
        議人所為之辯稱自難為本院所採。
        綜上所述，異議自無理由，應予駁回。
五、據上論斷，應依道路交通管理處罰條例第87條第2項、道路
    交通案件處理辦法第20條前段，裁定如主文。
中　　華　　民　　國　　96　　年　　12　　月　　12　　日
                  交通法庭法　官　何怡穎
以上正本證明與原本無異。
對於本件裁定如有不服，應於收受送達後5日內，向本院提出抗
告書狀，敘述抗告之理由，抗告於臺灣高等法院。
中　　華　　民　　國　　96　　年　　12　　月　　12　　日
                          書記官  鄭梅君
